臺灣苗栗地方法院刑事裁定
110年度聲字第1012號
聲明異議人
即  受刑人  高堉華


                    （現於法務部○○○○○○○○○○○執行中）
上列聲明異議人即受刑人因妨害公眾往來安全等案件，不服臺灣
臺中地方檢察署檢察官之執行指揮，聲明異議，本院裁定如下：
    主  文
聲明異議駁回。
    理  由
一、聲明異議意旨詳如刑事聲明異議狀所載（如附件）。
二、按受刑人或其法定代理人或配偶以檢察官執行之指揮為不當
    者，得向諭知該裁判之法院聲明異議；法院應就疑義或異議
    之聲明裁定之，刑事訴訟法第484條、第486條分別定有明文
    。又刑事訴訟法第484條所稱「諭知該裁判之法院」，乃指
    對被告之有罪判決，於主文內實際宣示其主刑、從刑之裁判
    而言（最高法院79年台聲字第19號判例意旨參照）。本件聲
    明異議人因妨害公眾往來安全等案件，經本院以110年度苗
    交簡字第502號判決判處有期徒刑4月，如易科罰金，以新臺
    幣（下同）1,000元折算1日確定，有前揭刑事判決及臺灣高
    等法院被告前案紀錄表存卷可查。聲明異議人既係就臺灣臺
    中地方檢察署（下稱臺中地檢署）檢察官依本院前揭有罪判
    決主文內所實際宣示之有期徒刑執行之指揮，認為不當而聲
    明異議，揆諸上開說明，自應由本院就其異議之聲明裁定，
    合先敘明。
三、按受刑人或其法定代理人或配偶以檢察官執行之指揮為不當
    者，得依刑事訴訟法第484條規定向諭知該裁判之法院聲明
    異議。而對於刑之執行得聲明異議之事由，固僅限於「檢察
    官執行之指揮為不當」者，然此所稱「檢察官執行之指揮不
    當」，係指檢察官就刑之執行或其方法違背法令，或雖非違
    法而因處置失當，致受刑人蒙受重大不利益者而言。舉凡檢
    察官有積極執行指揮之違法及其執行方法有不當等情形，均
    屬之（最高法院100年度台抗字第968號、106年度台抗字第5
    28號、109年度台抗字第1487號裁定意旨參照）。次按犯最
    重本刑為5年以下有期徒刑以下之刑之罪，而受6月以下有期
    徒刑或拘役之宣告者，依刑法第41條第1項規定，固得易科
    罰金。但易科罰金，難收矯正之效或難以維持法秩序者，不
    在此限。又依前項規定得易科罰金而未聲請易科罰金者，以
    及受6月以下有期徒刑或拘役之宣告，而不符前項易科罰金
    之規定者，依同條第2項、第3項規定，固均得易服社會勞動
    。然因身心健康之關係，執行顯有困難者，或易服社會勞動
    ，難收矯正之效或難以維持法秩序者，不適用之，同條第4
    項亦定有明文。依其立法理由，易服社會勞動制度，與易科
    罰金制度相同，旨在救濟短期自由刑之流弊，性質屬易刑處
    分，乃基於特別預防刑事政策之立法，冀藉由受短期自由刑
    宣告之受刑人，經由社區處遇促使改過遷善達到儘早回歸社
    會之刑罰目的；復考量苟易刑處分而不入監執行未克達成上
    揭特別預防目的時，即無適用之餘地。至於個別受刑人如有
    不宜易科罰金或易服社會勞動之情形，在刑事執行程序中，
    檢察官得依上開規定，審酌受刑人是否具有「確因不執行所
    宣告之刑，難收矯正之效，或難以維持法秩序」等事由，而
    為准許或駁回受刑人易科罰金或易服社會勞動之聲請，更符
    合易刑處分制度之意旨。檢察官對於得易科罰金或易服社會
    勞動案件之指揮執行，依具體個案，考量犯罪特性、情節及
    受刑人個人特殊事由等因素，如認受刑人確有因不執行所宣
    告之刑，難收矯正之效，或難以維持法秩序者，自得不准予
    易科罰金或易服社會勞動，此乃檢察官指揮執行時得依職權
    裁量之事項，倘其未濫用權限，自不得任意指摘為違法，觀
    諸刑事訴訟法第457條第1項前段規定「執行裁判由為裁判法
    院對應之檢察署檢察官指揮之」自明。從而，有期徒刑或拘
    役得易科罰金之案件，法院所諭知者，僅係易科罰金時之折
    算標準而已，上開易刑處分之准否，執行檢察官得考量受刑
    人之一切主、客觀條件及實際狀況，審酌其如不接受有期徒
    刑或拘役之執行，是否難達科刑之目的、收矯正之成效或維
    持法秩序，以作為其裁量是否准予易科罰金或易服社會勞動
    之憑據，非謂一經判決宣告易科罰金之標準，檢察官即應為
    易科罰金或易服社會勞動之易刑處分。又所謂「難收矯正之
    效」及「難以維持法秩序」，乃立法者賦與執行檢察官得依
    具體個案，考量犯罪特性、情節及受刑人個人特殊事由，審
    酌應否准予易刑處分之裁量權。檢察官就此項裁量權之行使
    ，僅於發生裁量瑕疵之情況時，法院始有介入審查之必要，
    倘檢察官之執行指揮，其程序上已給予受刑人就其個人特殊
    事由陳述意見之機會（包括在檢察官未傳喚受刑人，或已傳
    喚受刑人但受刑人尚未到案前，受刑人先行提出易科罰金聲
    請等情形），實體上並已就包含受刑人所陳述關於其個人特
    殊事由在內之刑法第41條第1項但書或第4項所指情形予以衡
    酌考量，則難認其裁量權之行使有何違法或不當可言。易言
    之，執行檢察官就受刑人是否確因易科罰金或易服社會勞動
    ，有難收矯正之效，或難以維持法秩序之情事，有判斷之權
    限，法院僅得審查檢察官裁量時，其判斷之程序有無違背法
    令、事實認定有無錯誤、其審認之事實與刑法第41條第1項
    但書、第4項之裁量要件有無合理關連、有無逾越或超過法
    律規定之範圍等問題，原則上不宜自行代替檢察官判斷受刑
    人是否有上開情事。倘執行檢察官經綜合評價、衡酌後，仍
    認受刑人有上開不適宜為易刑處分之情形，而為否准受刑人
    易科罰金或易服社會勞動之執行命令，則屬執行檢察官裁量
    權之合法行使範圍，自不得任意指為違法或不當（最高法院
    106年度台抗字第905號、110年度台抗字第1188號、99年度
    台抗字第899號、100年度台抗字第711、647號、103年度台
    抗字第347號、104年度台抗字第657號裁定意旨參照）。
四、經查：
　㈠聲明異議人前因妨害公眾往來安全等案件，經本院於民國110
    年9月23日以110年度苗交簡字第502號判決判處有期徒刑4月
    ，如易科罰金，以1,000元折算1日，於110年10月26日確定
    ，嗣經移送臺灣苗栗地方檢察署（下稱苗栗地檢署）執行，
    並囑託臺中地檢署代為執行，經同署以執行傳票通知到案，
    復經執行檢察官認聲明異議人確因不執行所宣告之刑，難收
    矯正之效或難以維持法秩序，不准易服社會勞動，亦不准易
    科罰金，因而駁回其易服社會勞動及易科罰金之聲請，而於
    110年12月15日以110年度執助字第2196號執行指揮書指揮聲
    明異議人入監執行等情，有前揭本院110年度苗交簡字第502
    號刑事判決、臺灣高等法院被告前案紀錄表、執行傳票送達
    證書、臺中地檢署聲請易服社會勞動審查表、請求准予易服
    社會勞動聲請表、受刑人聲請易科罰金／社會勞動陳述意見
    書、點名單、執行筆錄、臺中地檢署檢察官執行指揮書等件
    在卷可稽，並經本院職權調取苗栗地檢署110年度執字第246
    8號、110年度執聲他字第476號、110年度執助字第2196號執
    行卷宗核閱無訛。
　㈡稽諸執行檢察官於110年12月15日聲明異議人經通知到案執行
    後，即於前揭「請求准予易服社會勞動聲請表」批示不准聲
    明異議人易服社會勞動之聲請，其理由略以：「受刑人僅因
    行車糾紛，竟在高速公路上攔車，並敲損被害人車輛擋風玻
    璃，除侵害個人法益，且嚴重影響公眾往來之安全，行為惡
    劣，事後揚長而去，又未能賠償被害人之損害而無悔意，非
    發監執行，無從收矯正之效，不准易服社會勞動」等語，並
    於前揭「聲請易服社會勞動審查表」批示不准易服社會勞動
    之旨及其事由，陳送主任檢察官、檢察長核可，復徵諸執行
    檢察官另於同日經審核後批示不准易科罰金，並於點名單內
    載敘：「如易服社勞聲請表之理由，不准易科罰金」等語明
    確，並分別於執行訊問程序賦與聲明異議人對於不得易服社
    會勞動及不得易科罰金之理由陳述意見之機會，足認執行檢
    察官於執行處分時，已給予受刑人有向執行檢察官表示其個
    人特殊事由等陳述意見之機會，且確已依具體個案，考量犯
    罪特性、情節及受刑人個人特殊事由等因素，並具體說明不
    准易服社會勞動及不准易科罰金之理由，且無未依法定程序
    進行裁量，或超越法律授權裁量範圍等情事，揆諸前揭說明
    ，自不得遽認檢察官執行之指揮為不當。
　㈢又聲明異議人前無任何前案紀錄，初犯本案刑事犯罪，執行
    檢察官本於其秋霜烈日之職務性格，所為不准易服社會勞動
    及不准易科罰金之處分，固然甚為嚴厲，然本院審酌聲明異
    議人因與被害人發生行車糾紛，竟將其所駕駛之自用小客車
    斜停於國道高速公路中線車道及內線車道上，以此方式迫使
    被害人停下車輛，又持電擊棒敲擊被害人所駕駛之車輛擋風
    玻璃，核其行為不但妨害被害人行使駕車自由行動之權利，
    侵害他人財產法益，並使被害人心生畏懼，更潛藏因此致生
    道路交通事故之風險，影響道路交通安全及社會秩序甚鉅，
    有前揭判決書及本院110年度苗交簡字第502號刑事卷宗可資
    查考，足見聲明異議人法治觀念顯有偏差，嚴重漠視公眾往
    來之交通安全，對不特定多數用路人及駕駛人自身之生命、
    身體、財產均帶來高度危險性，堪認本案倘予易科罰金或易
    服社會勞動而不執行所宣告之有期徒刑，確有難收矯正之效
    或難以維持法秩序之情形。是執行檢察官對於本案指揮執行
    ，審酌上開情形，依職權裁量不准聲明異議人易服社會勞動
    及易科罰金，而駁回其聲請，核屬有據，難認有何違法或不
    當。聲明異議意旨主張檢察官之執行指揮罔顧聲明異議人之
    具體情狀而有所不當，復未給予聲明異議人陳述意見之機會
    等語，揆以前揭說明，均非可採。
　㈣至聲明異議意旨所稱家中經濟來源悉由被告負擔，及其母親
    領有身心障礙證明尚需照養等節，概與刑法第41條第1項但
    書、第4項所定受刑人易科罰金或易服社會勞動是否難收矯
    正之效或難以維持法秩序等情無涉，非執行檢察官考量是否
    准予易刑處分時，所必須審酌之事由，要難憑此而認檢察官
    之執行指揮有何違法或不當；並期勉聲明異議人若真顧念及
    此，歷經本次刑之執行後，即應深切記取教訓，切勿再犯，
    以啟自新之路。
五、綜上所述，本件檢察官執行之指揮並無違法或執行方法不當
    之情形，聲明異議人徒執前詞，提起本件聲明異議，並請求
    撤銷原執行處分，為無理由，應予駁回。
六、依刑事訴訟法第486條，裁定如主文。
中　　華　　民　　國　　111 　年　　3 　　月　　15　　日
　　　　　　　　　刑事第一庭　法　官　高御庭
以上正本證明與原本無異。
如不服本裁定，應於裁定送達後5日內向本院提出抗告狀。
中　　華　　民　　國　　111 　年　　3 　　月　　15　　日
　　　　　　　　　　　　　　　書記官　林怡芳